臺灣臺北地方法院刑事判決　　　　　　　96年度易字第1331號
　　公　訴　人　臺灣臺北地方法院檢察署檢察官
　　被　　　告　丙○○
　　　　　　　　乙　○
　　共　　　同
　　選任辯護人　蔡英雌律師
上列被告等因傷害案件，經檢察官提起公訴（九十六年度偵字第
六七二七號），本院判決如下：
    主  文
丙○○傷害人之身體，處有期徒刑貳月，如易科罰金，以銀元參
佰元即新臺幣玖佰元折算壹日，減為有期徒刑壹月，如易科罰金
，以銀元參佰元即新臺幣玖佰元折算壹日；又傷害人之身體，處
有期徒刑貳月，如易科罰金，以新臺幣壹仟元折算壹日，減為有
期徒刑壹月，如易科罰金，以新臺幣壹仟元折算壹日；又傷害人
之身體，處有期徒刑參月，如易科罰金，以新臺幣壹仟元折算壹
日，減為有期徒刑壹月又拾伍日，如易科罰金，以新臺幣壹仟元
折算壹日；應執行有期徒刑參月，如易科罰金，以銀元參佰元即
新臺幣玖佰元折算壹日。
乙○傷害人之身體，處拘役伍拾日，如易科罰金，以銀元參佰元
即新臺幣玖佰元折算壹日，減為拘役貳拾伍日，如易科罰金，以
銀元參佰元即新臺幣玖佰元折算壹日；又傷害人之身體，處拘役
伍拾日，如易科罰金，以新臺幣壹仟元折算壹日，減為拘役貳拾
伍日，如易科罰金，以新臺幣壹仟元折算壹日；應執行拘役肆拾
伍日，如易科罰金，以銀元參佰元即新臺幣玖佰元折算壹日。
    事  實
一、丙○○與甲○○係夫妻，乙○為甲○○之婆婆，其等間分別
    具有家庭暴力防治法第三條第一款及第三款所規定之家庭成
    員關係，丙○○與甲○○感情不睦，時有爭吵。(一)民國九十
    五年六月十四日，在臺北市○○○路○段七十一巷十一弄二
    號三樓住處，丙○○與甲○○發生爭吵，丙○○基於傷害人
    之身體之犯意，徒手毆打甲○○，致甲○○受有「右上肢三
    乘以一公分、二乘以三公分瘀傷，左上肢一點五公分、二公
    分、二公分、五乘以四點五公分瘀傷，二公分、一公分擦傷
    ，右前臂四乘以三公分瘀傷」等傷害；(二)同年六月二十七日
    晚上，在上開忠孝東路住處，乙○因甲○○向其催討保單質
    借款項，心生不快，基於傷害人之身體之犯意，用力推倒甲
    ○○身旁麻將桌，麻將桌瞬間傾倒砸到甲○○右腳，並持雨
    傘橫架甲○○頸部，致甲○○受有「足部挫傷、頸部擦挫傷
    」等傷害；(三)同年七月二十日，在上開忠孝東路住處，丙○
    ○與甲○○發生爭吵，丙○○另基於傷害人之身體之犯意，
    徒手毆打甲○○，致甲○○受有「顏面三乘以二公分挫傷，
    下唇一公分瘀傷，右上臂九乘以二公分瘀傷，左上臂十二乘
    以三公分瘀傷」等傷害；(四)同年九月三日晚上十一時許，在
    上開忠孝東路住處，丙○○與甲○○發生爭吵，甲○○將丙
    ○○褲子丟往門外，並趁丙○○外出撿拾褲子時關閉家中大
    門，1.乙○自外返家以鑰匙開門進入後，見狀心生不快，基
    於傷害人之身體之犯意，掌摑甲○○，致甲○○受有「左耳
    泛紅壓腫」之傷害；2.嗣丙○○上樓進門後，另基於傷害人
    之身體之犯意，徒手毆打甲○○，致甲○○受有「後腦腫痛
    、左耳壓痛、左頭部壓痛、頸部微紅、左大腿微紅、右足擦
    傷」等傷害，甲○○不堪毆打，逃至隔鄰求援，惟因其女在
    屋內哭鬧，隨即用力敲打大門，丙○○開門，甲○○用力推
    開大門而造成丙○○之左腳姆指甲翻裂、右手掌血腫（未據
    告訴），丙○○怒火中傷，接續徒手毆打甲○○，致甲○○
    再受有「右第三、四指挫傷、左第四左掌骨骨折」等傷害。
二、案經甲○○訴由臺灣臺北地方法院檢察署檢察官偵查起訴。
    理  由
一、程序方面：
　　本判決認定被告犯罪事實所引用之證據資料，業據當事人及
    辯護人於本院最後審理期日調查證據時陳明同意引用為本案
    證據（見本院九十六年七月二十日準備程序及審理筆錄），
    本院審酌該等言詞供述及書面作成時之情況認為適當，依刑
    事訴訟法第一百五十九條之五之規定，均有證據能力。
二、實體方面：
(一)、上揭事實，業據被告丙○○、乙○於審理中坦承不諱（見本
    院九十六年七月二十日審理筆錄），並經告訴人甲○○於偵
    查中指述、證人即丙○○與甲○○之女戴辛洵及戴昕彤於偵
    查中證述綦詳（見臺灣臺北地方法院檢察署九十五年度他字
    第九七一九號卷附九十六年二月十六日檢察事務官筆錄），
    且有告訴人甲○○之九十五年六月十四日、九十五年六月二
    十七日、九十五年七月二十日、九十五年九月四日驗傷診斷
    書附卷可稽（見同上偵查卷第一四至一六頁，本院審理卷第
    四六頁），足認被告等於審理中出於任意性之自白與事實相
    符，而堪採信。本件事證明確，應依法論科。
二、論罪科刑：
(一)、被告丙○○如事實欄(一)所示、乙○如事實欄(二)所示傷害犯行
    後，刑法於九十四年一月七日修正通過，於九十四年二月二
    日公布，於九十五年七月一日施行，按行為後法律有變更者
    ，適用行為時之法律，但行為後之法律有利於行為人者，適
    用最有利於行為人之法律，現行刑法第二條第一項訂有明文
    ，此條規定乃與刑法第一條罪刑法定主義契合，而貫徹法律
    禁止溯及既往原則，係規範行為後法律變更所生新舊法律比
    較適用之準據法，是刑法第二條本身雖經修正，但刑法第二
    條既屬適用法律之準據法，本身尚無比較新舊法之問題，應
    一律適用裁判時之現行刑法第二條規定，以決定適用之刑罰
    法律；又本次刑法法律變更，新舊法比較時應就罪刑有關之
    共犯、未遂犯、想像競合犯、牽連犯、連續犯、結合犯，以
    及累犯加重、自首減輕暨其他法定加減原因（如身分加減）
    與加減例等一切情形，綜其全部罪刑之結果而為比較（最高
    法院九十五年度第八次刑事庭會議決議參照）。經查，刑法
    第二百七十七條第一項之傷害罪，法定刑為「三年以下有期
    徒刑、拘役或一千元以下罰金」，依被告行為時之刑法第三
    十三條第五款規定：「罰金：（銀元）一元（即新臺幣三元
    ）以上」，而依九十五年七月一日修正公布施行之刑法第三
    十三條第五款規定：「罰金：新臺幣一千元以上」，經比較
    新、舊法結果，修正後之規定並非較有利於被告，則依刑法
    第二條第一項前段，被告丙○○如事實欄(一)所示、乙○如事
    實欄(二)所示傷害犯行部分，均應適用修正前之規定。
(二)、被告丙○○、乙○分別為告訴人甲○○之夫、婆婆，屬家庭
    暴力防治法第三條第一款及第三款所定義之家庭成員。被告
    二人傷害告訴人之身體，所為均係犯家庭暴力防治法第二條
    第二項、刑法第二百七十七條第一項之傷害罪。被告丙○○
    如事實欄(一)、(三)、(四)2.所示傷害犯行、被告乙○如事實欄(二)
    、(四)1.所示傷害犯行，犯罪時間各有相當差距，顯犯意各別
    ，應予分論併罰。爰審酌被告二人未思維持家庭生活和諧，
    所為傷害犯行，致告訴人身心受創，且在目睹被告與告訴人
    爭吵衝突之幼小子女心中留下陰影，有告訴人所提出之戴辛
    洵及戴昕彤之陳述狀各一份附卷可參（見審理卷第四七至五
    二頁；上開陳述狀業經被告丙○○確認係戴辛洵及戴昕彤之
    筆跡無訛《見本院九十六年七月二十六日準備程序筆錄》）
    ，復未能獲得告訴人同意達成和解，惟念被告二人犯罪後於
    審理中坦承犯罪，尚非全無悔意，且被告丙○○於如事實欄
    (四)2.所示衝突過程中，亦受有左腳姆指甲翻裂、右手掌血腫
    等傷害，有被告丙○○所提出之診斷證明書二紙、手機翻拍
    相片八紙在卷可按（見臺灣臺北地方法院檢察署九十五年度
    他字第九七一九號卷四六至四七頁、本院審理卷第五五至六
    二頁；上開診斷證明書載明應診日期為九十五年九月四日至
    同月十一、十三日，手機相片畫面顯示拍攝日期為九十五年
    九月三、四日，與事實欄(四)2.之發生時間九十五年九月三日
    相近，參以告訴人於審理中陳稱其於九十五年九月四日至醫
    院看診時，亦看到被告至醫院看診等情《見本院九十六年七
    月二十六日準備程序筆錄》，堪認被告丙○○於該次衝突中
    亦受有傷害無訛），暨被告二人各別犯罪行為之次數，所造
    成告訴人傷勢之程度，暨其等犯罪之動機、目的、手段、生
    活狀況、品行、智識程度等一切情狀，分別量處如主文所示
    之刑，以示懲儆。
(三)、被告丙○○如事實欄(一)所示、乙○如事實欄(二)所示傷害犯行
    後，刑法第四十一條易科罰金之折算標準，亦由原配合依罰
    金罰鍰提高標準條例第二條規定（現已刪除）提高之銀元一
    百元至三百元（即新臺幣三百元至九百元），修正為新臺幣
    一千元、二千元、三千元，經比較新、舊法之結果，修正後
    之規定並非較有利於被告等，依刑法第二條第一項前段規定
    ，應適用修正前之規定，爰就被告丙○○如事實欄(一)所示、
    乙○如事實欄(二)所示傷害犯行部分，依修正前刑法第四十一
    條第一項前段規定諭知易科罰金之折算標準；另就被告丙○
    ○如事實欄(三)、(四)2.所示、乙○如事實欄(四)1.所示傷害犯行
    部分，依刑法第四十一條第一項前段規定諭知易科罰金之折
    算標準。
(四)、被告丙○○、乙○如事實欄所述各次傷害犯行之時間，均於
    九十六年四月二十四日之前，且均無中華民國九十六年罪犯
    減刑條例所定不得減刑之情形，爰均依同條例第二條第一項
    第三款規定，減其宣告刑二分之一，並均依同條例第九條規
    定，就被告等減刑後之刑諭知易科罰金之折算標準。
(五)、被告丙○○、乙○如事實欄所述傷害犯行後，刑法第五十一
    條關於數罪併罰定執行刑之規定同經修正，本件被告二人應
    分論併罰之數罪中有部分係在刑法修正施行前所為，於定應
    執行刑時亦應為法律修正之比較。而修正前刑法第五十一條
    第五款、第六款規定：「宣告多數有期徒刑者，於各刑中之
    最長期以上，各刑合併之刑期以下，定其刑期，但不得逾二
    十年」、「宣告多數拘役者，比照前款定其刑期。但不得逾
    四個月。」，修正後則規定：「宣告多數有期徒刑者，於各
    刑中之最長期以上，各刑合併之刑期以下，定其刑期。但不
    得逾三十年」、「宣告多數拘役者，比照前款定其刑期。但
    不得逾一百二十日。」，經比較新、舊法結果，修正後之規
    定並非較有利於被告等，則依刑法第二條第一項前段，應就
    被告等減刑後之刑，各依修正前刑法第五十一條第五款、第
    六款規定，定其應執行之刑，並依最有利於被告等之易科罰
    金之折算標準即修正前刑法第四十一條第一項前段規定，諭
    知定應執行刑後易科罰金之折算標準。
據上論斷，應依刑事訴訟法第二百九十九條第一項前段，刑法第
二條第一項前段、第二百七十七條第一項前段、第四十一條第一
項前段，修正前刑法第四十一條第一項前段、第五十一條第五款
、第六款，刑法施行法第一條之一，修正前罰金罰鍰提高標準條
例第二條，現行法規所定貨幣單位折算新臺幣條例第二條，中華
民國九十六年罪犯減刑條例第二條第一項第三款、第七條、第九
條，判決如主文。
本案經檢察官黃士元到庭執行職務
中　　華　　民　　國　九十六　年　　八  　月　十四　　日
  　　　　　　　　　　刑事第八庭　法　官　孫　曉　青
上正本證明與原本無異。
如不服本判決應於送達後十日內向本院提出上訴狀。
                                  書記官　郭　錦　賢
中　　華　　民　　國　九十六　年　　八  　月　二十　　日
附錄本案論罪科刑法條全文
中華民國刑法第二百七十七條
傷害人之身體或健康者，處三年以下有期徒刑、拘役或一千元以
下罰金。
犯前項之罪因而致人於死者，處無期徒刑或七年以上有期徒刑；
致重傷者，處三年以上十年以下有期徒刑。
